【裁判字號】    99,抗,60
【裁判日期】    990630
【裁判案由】    本票裁定強制執行
【裁判全文】
臺灣臺南地方法院民事裁定                99年度抗字第60號
抗  告  人  甲○○
相  對  人  乙○○
抗告人因與相對人乙○○間本票裁定強制執行事件，對於中華民
國99年5月21日本院99年度司票字758號裁定提起抗告，本院裁定
如下：
    主  文
抗告駁回。
抗告程序費用新台幣壹仟元由抗告人負擔。
    理  由
一、按執票人向本票發票人行使追索權時，得聲請法院裁定後強
    制執行，票據法第123條定有明文。又本票執票人依上開法
    條之規定，聲請法院裁定及抗告法院之裁定，僅依非訟事件
    程序，以審查強制執行許可與否，並無確定實體上法律關係
    存否之效力，如發票人就票據債務之存否有爭執時，應由發
    票人提起訴訟，以資解決（最高法院56年台抗字第714號、5
    7年台抗字第76號判例參照）。
二、抗告意旨略以：
  (一)本票發票人經為免除做成拒絕證書之記載時，執票人得不請
    求做成拒絕證書，而行使追索權，然執票人於到期日並未向
    抗告人為提示及催討，卷內並無提及催討之證據，原審卻裁
    定准許相對人強制執行之聲請，實非適法。
  (二)原裁定附表所示之系爭2紙本票均未記載到期日，此乃抗告
    人與相對人約定非經雙方同意不得提示，但相對人卻背信違
    約逕向鈞院聲請強制執行之裁定。
  (三)法律規定未記載到期日之本票，視為見票即付，然抗告人與
    相對人間有約定，理應遵守約定，相對人不應毀棄承諾，作
    出背信之行為，此有前例可證，即雙方約定魚獲收成時，不
    定期、不限金額支付飼料並簽立本票，付款方式如抗告人提
    出票號125157號本票背面之記載。
  (四)抗告人所簽系爭2紙本票並非一般借貸，而是作為飼料款之
    擔保，雙方無約定利息，相對人向鈞院聲請裁定按年息百分
    之6計算之利息，也是違反約定。
  (五)抗告人自民國89年12月起即向相對人購買飼料養殖吳郭魚至
    98年共付新台幣（下同）724萬5,000餘元，付款條件皆以吳
    郭魚收成時不限期日、不限金額，視當時收成情形，逐次付
    清貸款，且信用良好，並無爭議。
  (六)因天公不作美，96年至98年共有四次大洪水，尤其98年八八
    大水災，非但魚塭流失，全部吳郭魚也皆泡湯流走，一片汪
    洋，慘不忍睹，幸經中華民國養殖漁業發展協會補助復耕，
    加上相對人同意寬容延期付款（未記載到期日）等到魚貨收
    成再逐次付款，詎料相對人反悔，逕向鈞院提起強制執行之
    裁定，難道相對人不守約定之行為，不應受法律之制止及負
    相關道義之責任。
  (七)基上事由，原審不應准許相對人強制執行裁定之聲請，爰請
    求廢棄原裁定等語。
三、經查：
  (一)本件相對人主張其執有以抗告人為發票人如原裁定附表所示
    之系爭2紙本票，並免除作成拒絕證書，詎提示未獲付款，
    依票據法第123條聲請裁定許可強制執行等情，已據提出系
    爭2紙本票為證，而依本票之記載形式上觀察，其已具備本
    票有效要件。
  (二)抗告人雖辯稱：相對人未對抗告人提示系爭2紙本票等語，
    惟查，系爭2紙本票上記載該票「免作拒絕證書」等語，而
    相對人於原審之聲請狀主張其已提示系爭2紙本票，揆諸前
    開說明，抗告人主張相對人未提示系爭2紙本票，自應由抗
    告人負舉證之責，抗告人既未為舉證證明，即難認其抗辯為
    真。
  (三)至抗告人辯稱：雙方無約定利息，相對人向鈞院聲請裁定按
    年息百分之6計算之利息，也是違反約定等語，惟按執票人
    依票據法第123條規定，向發票人行使追索權，聲請法院裁
    定許可對發票人強制執行時，如本票未約定利息者，應自到
    期日起依年利率六釐計算利息，而見票給付者，以提示日為
    到期日，此觀票據法第124條準用同法第66條、第97條第1項
    第2款即明。經查，相對人於原審聲請本票裁定強制執行時
    ，即已陳稱系爭2紙本票之提示日分別為98年3月23日及98年
    3月30日，並以上開日期為利息起算日，則原審裁定准許系
    爭2紙本票自上開日期起按年息百分之6計算利息，核無違誤
    。
  (四)抗告人另辯稱其與相對人約定非經雙方同意不得提示；雙方
    約定魚獲收成時，抗告人再不定期、不限金額支付飼料並簽
    立本票；系爭2紙本票並非一般借貸，而是作為飼料款之擔
    保，雙方無約定利息；相對人同意寬容延期付款等到魚貨收
    成再逐次付款，詎料相對人反悔等語，惟查，相對人提出系
    爭2紙本票，已記載發票人、發票日、票面金額等事項，則
    原審裁定予以准許，形式上審查即無不合。至於抗告人上開
    主張無論是否屬實，係對系爭本票之實體關係為抗辯，揆諸
    首揭說明，應由抗告人另行提起民事訴訟以資解決，自非本
    件非訟程序可得審究，故仍應為許可系爭本票強制執行之裁
    定。
  (五)綜上所述，原裁定就系爭2紙本票裁定准予強制執行，核無
    不合，抗告人執前揭理由提起抗告，尚屬無據，應予駁回。
四、又依法應由關係人負擔費用者，法院裁定命關係人負擔時，
    應一併確定其數額、前項費用之負擔有相對人者，準用民事
    訴訟法有關訴訟費用之規定，非訟事件法第24條第1項及同
    法第21條第2項分別定有明文。本件抗告業經駁回在案，依
    上開法條規定，本院應確定非訟事件費用額。茲因抗告人提
    起本件抗告，除繳納抗告費1,000元，未有其餘非訟費用之
    支出。是以，本件抗告人應負擔之非訟費用額確定為1,000
    元。
五、結論：本件抗告為無理由，依非訟事件法第46條、第21條第
    2項、第24條第1項，民事訴訟法第495條之1第1項、第449條
    第1項、第78條，裁定如主文。
中    華    民    國    99    年    6     月    30    日
                    民事第一庭    法  官  林福來
以上正本證明與原本無異。
本裁定除以適用法規顯有錯誤為理由外，不得再抗告。如提起再
抗告，應於收受後10日內委任律師為訴訟代理人向本院提出再抗
告狀，並繳納再抗告費新台幣1,000元。
中    華    民    國    99    年    6     月    30    日
                                  書記官  吳俊達

司法院資訊處製作；財團法人民間司法改革基金會備份。
